最高法院刑事裁定　　　　　　　　　　　　　　　　九十一年度台抗字第四一三號
　　抗　告　人　丙○○
右抗告人因自訴甲○○、丁○○、乙○○殘害人群治罪條例案件，不服台灣高等法院
高雄分院中華民國九十一年八月十四日駁回聲請再審之裁定（九十一年度聲再字第一
一九號），提起抗告，本院裁定如左：
    主  文
抗告駁回。
    理  由
本件原裁定以抗告人丙○○因自訴被告甲○○、丁○○、乙○○違反殘害人群治罪條
例案件，對原審民國九十年十月九日確定判決聲請再審。其聲請再審意旨略稱：「甲
○○係高雄縣政府社會局長，丁○○為該局社會救助組組長，乙○○為該局所屬岡山
社會福利中心社工員，三人均承辦社會救助之工作。抗告人原係低收入戶，甲○○三
人竟意圖消滅低收入戶族群，將抗告人之低收入戶資格刪除，使高雄縣原有六千多低
收入戶被刪除、消滅剩五百多戶，並將抗告人之優惠存款取消，因認彼三人涉有殘害
人群治罪條例第三條第一項第二、三款之罪嫌。原判決以訊之甲○○三人均否認犯罪
，辯稱……高雄縣之低收入戶於最多之八十九年十二月底亦僅二千七百四十六戶，從
未低於五百戶，至九十年八月三十日止仍有二千五百七十戶，經清查抗告人已不符低
收入戶資格，但有讓其轉為中低身心障礙補助，優惠存款則係政府財政部門業務，非
社會局之業務，伊等非意圖對某一民族、種族、或宗教團體或低收入戶族群全部消滅
掉，優惠存款亦非社會局之業務等語，經查……抗告人所言低收入戶數量不實，優惠
存款亦非社會局之業務，此外復查無其他積極、確切之證據足證甲○○三人有何犯罪
情事，自應為無罪之諭知云云。但公務人員之公保給付優惠存款，係考試院確立文官
制度之憲法保障，甲○○三人無權將之取消；高雄縣自六十九年起至八十三年之每年
均有約六千戶之低收入戶，抗告人自六十九年起至八十三年止約十五年間均被列為低
收入戶救濟。高雄縣政府至八十九年十二月底僅存低收入戶二千七百四十六戶，五年
間已被消滅二千三百五十四戶，平均每年約消滅四百八十戶。被刪除之低收入戶因無
法維生而自生自滅。抗告人為老弱殘廢之人，無工作謀生能力，財產不會增加，應有
資格被列為低收入戶救濟。甲○○三人謊稱抗告人之優惠存款被取消及不合低收入戶
云云，顯屬虛偽，故原判決所憑之證物已證明為偽造或變造，甲○○三人以高雄縣政
府九十年三月七日九十府社助字第九○○○○三六三○一號函認為抗告人不合低收入
戶救濟要件，亦係偽造文書及偽造、變造證據。爰依刑事訴訟法第四百二十二條第一
款、第四百二十條第一項第一款、第四百二十六條第一項、第四百二十八條第一項但
書、第四百二十九條規定聲請再審」云云。惟自訴人為受判決人之不利益聲請再審者
，以刑事訴訟法第四百二十二條第一款規定之情形為限。本件甲○○三人被訴違反殘
害人群治罪條例第三條第一項第二、三款之罪嫌（按應為第二條第一項第二、三款之
顯然誤寫誤繕），已經確定判決認定高雄縣之低收入戶於最多之八十九年十二月底亦
僅二千七百四十六戶，從未低於五百戶，至九十年八月三十日止仍有二千五百七十戶
，且抗告人已被列為中低身心障礙補助，每月領取三千元，有高雄縣政府九十年九月
十四日九十府社助字第九○○○一六○一四七號函及所附一覽表可稽；至優惠存款則
係政府財政部門業務，非社會局之業務，為眾所週知之事實，抗告人所云或屬不實，
或與甲○○三人之業務無涉，因不能證明甲○○三人犯罪，為其等無罪之諭知。抗告
人主張甲○○三人偽造文書及偽造、變造證據，並未經判決確定，自屬無從證明，所
舉聲請再審理由即與上開規定不符，應認其再審無理由。因而駁回抗告人再審之聲請
，經核於法尚無違誤。抗告意旨謂確定判決將其自訴意旨所指觸犯殘害人群治罪條例
第二條第一項第二、三款載為無法定刑之第三條第一項第二、三款，為確定裁判之三
位法官犯偽造法條等偽造文書罪，又執陳詞，認甲○○三人於確定判決所為辯解及所
提證據係屬偽造或虛偽，指原確定判決等同尚未裁判云云，任意指摘原裁定不當，經
核仍與刑事訴訟法第四百二十二條第一款所定自訴人得為受判決人之不利益聲請再審
之要件顯然不符，抗告非有理由，應予駁回。
據上論結，應依刑事訴訟法第四百十二條，裁定如主文。
中      華      民      國    九十一    年      十      月     十七     日
                              最高法院刑事第十二庭
                                  審判長法官  張  淳  淙
                                        法官  謝  俊  雄
                                        法官  蘇  振  堂
                                        法官  張  春  福
                                        法官  呂  丹  玉
      右正本證明與原本無異
                                              書  記  官
中      華      民      國    九十一    年      十      月    二十九    日
